臺灣花蓮地方法院刑事判決　　　　　　 100年度簡上字第31號
上　訴　人
即　被　告　莊正興
上列上訴人因家暴傷害案件，不服本院中華民國 100年4月 18日
100年度花簡字第253號第一審判決（聲請簡易判決處刑案號：10
0年度偵字第1266號 ），提起上訴，本院管轄之第二審合議庭判
決如下：
    主  文
上訴駁回。
    事實及理由
一、本案經本院審理結果，認第一審簡易判決認事用法及量刑均
    無不當，應予維持，並引用第一審簡易判決書記載之事實、
    證據及理由。
二、上訴人即被告莊正興上訴意旨略以：本件係告訴人莊莉雅先
    攻擊伊，以口咬伊之右手，手抓伊之下體，伊為了不讓告訴
    人持續攻擊，所以才拉告訴人之衣服，是衣服弄傷告訴人之
    頸部云云。然按正當防衛必須對於現在不法之侵害始得為之
    ，侵害業已過去，即無正當防衛可言。至彼此互毆，又必以
    一方初無傷人之行為，因排除對方不法之侵害而加以還擊，
    始得以正當防衛論。故侵害已過去後之報復行為，與無從分
    別何方為不法侵害之互毆行為，均不得主張防衛權（最高法
    院30年上字第1040號判例意旨參照）；又衡之一般社會經驗
    ，互毆係屬多數動作構成單純一罪而互為攻擊之傷害行為，
    縱令一方先行出手，而還擊之一方，苟非單純對於現在不法
    之侵害為必要排除之反擊行為，因其本即有傷害之犯意存在
    ，則對其互為攻擊之還擊行為，自無防衛權可言（最高法院
    92年臺上字第3039號判決意旨參照）。經查：被告於100年2
    月 22日凌晨0時許，要跟告訴人做愛，告訴人因仍在生理期
    而拒絕被告，被告與告訴人發生爭執，告訴人要出去，被告
    就先壓住告訴人之右手臂，以手掐住告訴人脖子，告訴人為
    了保護自己，才以口咬被告左手，並抓被告下體，在互相拉
    扯、爭執間，造成告訴人受有頸部擦傷、左食指指甲挫傷及
    被告多處擦傷等情，業據證人即告訴人莊莉雅於本院審理時
    結證在卷，核與卷附財團法人佛教慈濟綜合醫院診斷證明書
    2份及財團法人佛教慈濟綜合醫院100年6月8日慈醫文字第10
    00001250號函暨所附之病歷資料 1份相符，堪信為真實。又
    告訴人身形瘦小，縱係先行攻擊被告，被告自得選擇離去，
    然被告為還擊之舉動，已非單純對於現在不法之侵害為必要
    之排除，被告與告訴人間既為彼此之互毆行為，依上開最高
    法院判例、判決意旨，被告不得主張正當防衛。
三、綜上所述，原審認被告所為係犯刑法第277條第1項之傷害罪
    ，其認事用法並無不當，量刑亦稱妥適。被告雖以前詞置辯
    提起上訴，然均無足採信，其上訴並無理由，應予駁回其上
    訴。
據上論斷，應依刑事訴訟法第455條之1第 1項、第3項、第368條
、第373條，判決如主文。
本案經檢察官林英正到庭執行職務。
中    華    民    國   100    年    7     月    14    日
                  刑事第三庭   審判長法官 李世華
                                     法官 吳育汝
                                     法官 湯國杰
上列正本證明與原本無異。
本件不得上訴。
中    華    民    國   100    年    7     月    14    日
                                     書記官